【裁判字號】    99,上,66
【裁判日期】    990804
【裁判案由】    返還借款
【裁判全文】
臺灣高等法院民事判決                    99年度上字第66號
上  訴  人  丙○○
訴訟代理人  吳宜財律師
被上訴人    乙○○
上列當事人間請求返還借款事件，上訴人對於中華民國98年11月
27日臺灣板橋地方法院98年度訴字第2262號第一審判決提起上訴
，本院於99年7月21日言詞辯論終結，判決如下：
    主  文
上訴駁回。
第二審訴訟費用由上訴人負擔。
    事實及理由
一、被上訴人主張：上訴人前向伊借款新台幣（下同）594萬
    6284元，兩造並約定上訴人應自民國88年4月30日起至91年3
    月30日止，分36個月清償完畢。而上開借款中之199萬1484
    元部分，因有訴外人甲○○背書保證，兩造乃於88年3月2日
    就此部分借款之清償達成協議，約定上訴人自88年4月30日
    起至89年6月30日止，分15個月還清，然因上訴人及其連帶
    保證人即訴外人甲○○至89年6月30日止，尚有76萬8571元
    未為清償，伊乃向桃園縣龜山鄉調解委員會聲請調解，並與
    訴外人甲○○達成和解，訴外人甲○○僅需針對其中款項給
    付40萬元，剩餘未獲清償36萬8571元，則由伊另向上訴人請
    求。又上訴人就其餘借款395萬4800元部分，亦未於約定期
    限內完成清償。上訴人迄今仍積欠伊共計432萬3371元，迭
    經催討，均置之不理，為此依消費借貸法律關係，請求上訴
    人給付伊432萬3371元及自98年10月22日（見原審卷第16頁
    ）起至清償日止按年息5%計算之利息。
    原審為被上訴人全部勝訴之判決，其於本院答辯聲明：上訴
    駁回。
二、上訴人則以：伊前分別設立惠淵實業有限公司（下稱惠淵公
    司）與巨俊實業有限公司（下稱巨俊公司），被上訴人則係
    琨詰科技股份有限公司（下稱琨詰公司）股東之一。伊因設
    立之惠淵公司自84年間起向琨詰公司買賣真空原料膜之業務
    往來關係而認識被上訴人。被上訴人約於85、86年間知惠淵
    公司有添購新設備之資金需求，乃提供資金，以月息1.8%，
    須預扣利息，伊則須交付票據以為擔保之方式，持續貸款2
    、3年予伊。伊初期均如期清償，嗣因惠淵公司遭訴外人江
    金滿、李翠鴻、中日機械股份有限公司倒帳300餘萬元，始
    有退票及積欠本息之情。被上訴人遂於88年間以琨詰公司名
    義對惠淵公司所有之貼合機、分條機、印刷機予以查封保管
    ，同時僱用訴外人甲○○操作該等機器設備，為琨詰公司獲
    取利益，以為抵償；並於90年底將巨俊公司所有之印刷銅板
    5000支（約值200萬元）、封口機3台（約值360萬元）、折
    袋機2台（約值100萬元）及庫存成品與半成品（約值300萬
    元），總計約960萬元之設備、材料占為己有變賣取償。是
    被上訴人對伊已無債權可言，其請求顯無理由等語，資為抗
    辯。其上訴聲明：(1)原判決廢棄。(2)被上訴人在第一審之訴
    及假執行之聲請均駁回。
三、按當事人對於他造主張之事實，於言詞辯論時不爭執者，視
    同自認。當事人主張之事實，經他造於準備書狀內或言詞辯
    論時或在受命法官、受託法官前自認者，無庸舉證。自認之
    撤銷，除別有規定外，以自認人能證明與事實不符或經他造
    同意者，始得為之。民事訴訟法第280條第1項本文、第279
    條第1項、第3項定有明文。故當事人於審判上所為不利於己
    之自承（自認），於辯論主義所行之範圍內有拘束該當事人
    及法院之效力，法院自應據為認定事實及裁判之基礎。而當
    事人在第一審供認之事實未經合法撤銷，自不能更為反對之
    主張（最高法院17年上字第755號、18年上字第2836號、26
    年上字第805號判例參照）。
四、查被上訴人主張上訴人積欠432萬3371元未償乙情，業據提
    出臺灣士林地方法院公證處認證書、和解書（協議書）、還
    款書、桃園縣龜山鄉調解委員會調解書為證（見原審卷第5
    至10頁）。上訴人於原審98年11月10日言詞辯論時復陳明對
    前開金額並無爭執（見原審卷第18頁），堪認上訴人就債務
    金額已為自認。上訴人嗣於本院雖改稱借款當時係預扣月息
    1.8%云云，然此據被上訴人堅決否認，上訴人復未提出任何
    證據以撤銷前開自認，此節所辯，自無可採。
五、至上訴人辯稱前開借款業以惠淵公司、巨俊公司之機器、設
    備、材料、庫存成品、半成品等抵銷乙節，亦為被上訴人所
    否認。經查：
(一)臺灣士林地方法院88年度執全字第61號執行事件，債權人琨詰
  公司係主張惠閩彩藝有限公司（下稱惠閩公司）、惠淵公司於
  87年10至11月向其訂購貨品，積欠貨款55萬2416元，並提出琨
  詰公司應收帳款對帳單、出貨單、由惠淵公司簽發，受款人為
  琨詰公司，面額各為9萬7677元、8萬5153元之支票2紙及退票
  理由單為佐（見臺灣士林地方法院88年度執全字第61號第7至
  13頁），而聲請假扣押，經臺灣士林地方法院以87年度裁全字
  第2472號裁定准許，琨詰公司以該裁定聲請假扣押執行，於88
  年1月14日執行查封債務人惠閩公司、惠淵公司所有印刷機1組
  、貼合機1組、裁切機1組，保管人為甲○○（見臺灣士林地方
  法院88年度執全字第61號卷第20、21頁）。足見該假扣押所擔
  保者為琨詰公司對惠閔公司及惠淵公司之貨款債權，所扣押者
  為惠閩公司及惠淵公司之機器，均與兩造個人無涉。
(二)上訴人辯稱被上訴人以前開扣押機器營運，受有不當得利，伊
  自得主張抵銷云云，並舉證人甲○○證詞為佐。惟被上訴人否
  認有此情事。證人甲○○固證稱前開機器嗣有交由竑錦企業股
  份有限公司（下稱竑錦公司）、巨俊公司作為生產使用等語（
  見本院卷第36至39頁）。但查，竑錦公司於91年設立登記時其
  股東為甲○○、元田國際投資股份有限公司，其公司董事長為
  陳員、董事為甲○○、張文水、監察人為鄭堯國，嗣於92年間
  股東變更為元田國際投資股份有限公司、甲○○、錢繼榮、呂
  秋菊，監察人亦變更為呂秋菊；另巨俊公司股東為邵幸國、劉
  世宏、李麗蓉、蔡采綿、蔡金中；此分據本院調閱竑錦公司、
  巨俊公司登記案卷查明屬實，難以據此認該二公司與被上訴人
  個人有關。上訴人雖謂竑錦公司實際經營者為被上訴人云云，
  證人甲○○亦附和其詞。然甲○○經上訴人代理人質以竑錦公
  司董事長陳員是否有實際出資及是否為被上訴人借用之人頭時
  ，均答稱伊不了解（見本院卷第38頁），是尚難僅憑甲○○之
  證詞為上訴人有利之認定。況依證人甲○○所言，使用扣押機
  器營運謀利者為竑錦公司、巨俊公司，則受有利益者亦為竑錦
  公司及巨俊公司，而竑錦公司與巨俊公司均具有獨立之法人人
  格，與被上訴人應分別觀之，不得混為一談。故上訴人據此為
  不當得利之抵銷抗辯，殊屬誤會。
(三)上訴人另辯稱：被上訴人於90年度將巨俊公司所有之印刷銅板
  5000支、封口機3台、折袋機2台及庫存成品與半成品之設備、
  材料等占為己有，被上訴人受有不當得利，爰依法主張抵銷云
  云，然此為被上訴人所否認，上訴人復未能舉證以實其說。況
  查，巨俊公司股東為邵幸國、劉世宏、李麗蓉、蔡采綿、蔡金
  中，此據本院調閱巨俊公司登記案卷查明屬實，無稽證顯示與
  上訴人個人有何關聯。且巨俊公司之機器、設備、材料、成品
  等遭人侵占，受損害者應為巨俊公司，與上訴人個人無涉。上
  訴人逕以巨俊公司所受損害，與被上訴人對其之借款債權相互
  抵銷，於法顯有未合。
六、綜上，上訴人計尚欠被上訴人借款432萬3371元未償，其所
    為抵銷抗辯尚無可取。從而，被上訴人依消費借貸法律關係
    ，請求上訴人給付432萬3371元，及自起訴狀繕本送達之翌
    日即98年10月22日（見原審卷第16頁）起至清償日止，按年
    息5%計算之法定遲延利息，為有理由，應予准許。原審判命
    上訴人如數給付，並定供擔保金額為准、免假執行之宣告，
    於法並無違誤。上訴意旨指摘原判決不當，求予廢棄改判，
    為無理由，應予駁回。
七、據上論結，本件上訴為無理由，依民事訴訟法第449條第1項
    、第78條，判決如主文。
中    華    民    國    99    年    8     月    4     日
                    民事第一庭
                        審判長法  官  張耀彩
                              法  官  林金吾
                              法  官  盧彥如
正本係照原本作成。
如不服本判決，應於收受送達後20日內向本院提出上訴書狀，其
未表明上訴理由者，應於提出上訴後20日內向本院補提理由書狀
（均須按他造當事人之人數附繕本）上訴時應提出委任律師或具
有律師資格之人之委任狀；委任有律師資格者，另應附具律師資
格證書及釋明委任人與受任人有民事訴訟法第466條之1第1項但
書或第2項（詳附註）所定關係之釋明文書影本。如委任律師提
起上訴者，應一併繳納上訴審裁判費。
中    華    民    國    99    年    8     月    5     日
                              書記官  鄭兆璋
附註：
民事訴訟法第466條之1（第1項、第2項）：
對於第二審判決上訴，上訴人應委任律師為訴訟代理人。但上訴
人或其他法定代理人具有律師資格者，不在此限。
上訴人之配偶、三親等內之血親、二親等內之姻親，或上訴人為
法人、中央或地方機關時，其所屬專任人員具有律師資格並經法
院認為適當者，亦得為第三審訴訟代理人。

司法院資訊處製作；財團法人民間司法改革基金會備份。
